【裁判字號】    99,消債聲,21
【裁判日期】    990309
【裁判案由】    聲請免責
【裁判全文】
臺灣臺中地方法院民事裁定            99年度消債聲字第21號
聲  請  人  子○○
債  權  人  安泰商業銀行股份有限公司
法定代理人  甲○○
債  權  人  元大商業銀行股份有限公司
法定代理人  巳○○
債  權  人  中國信託商業銀行股份有限公司
法定代理人  寅○○○○
債  權  人  荷商荷蘭銀行股份有限公司台北分公司
債  權  人  辛○（台灣）商業銀行股份有限公司
法定代理人  丁○○
債  權  人  遠東國際商業銀行股份有限公司
法定代理人  壬○○
債  權  人  台新國際商業銀行股份有限公司
法定代理人  戊○○
債  權  人  誠第二資產管理股份有限公司（原債權人：慶豐
            商業銀行股份有限公司）
法定代理人  丙○○
債  權  人  金陽信資產管理股份有限公司（原債權人：陽信商
            業銀行股份有限公司）
法定代理人  庚○○
債  權  人  台北富邦商業銀行股份有限公司
法定代理人  辰○○
債  權  人  國泰世華商業銀行股份有限公司
法定代理人  己○○
債  權  人  玉山商業銀行股份有限公司
法定代理人  卯○○
債  權  人  癸○○○
債  權  人  丑○○
債  權  人  乙○○
上列當事人因消費者債務清理事件聲請清算，本院裁定如下：
    主  文
債務人子○○不予免責。
    理  由
一、按法院為終止或終結清算程序之裁定確定後，除別有規定外
    ，應以裁定免除債務人之債務，消費者債務清理條例第一百
    三十二條定有明文。又法院裁定開始清算程序後，債務人有
    薪資、執行業務所得或其他固定收入，而普通債權人之分配
    總額低於債務人聲請清算前二年間，可處分所得扣除自己及
    依法應受其扶養者所必要生活費用之數額者，法院應為不免
    責之裁定，但債務人證明經普通債權人全體同意者，不在此
    限，復為同條例第一百三十三條所明定。另債務人有下列各
    款情形之一者，法院應為不免責之裁定，但債務人證明經普
    通債權人全體同意者，不在此限：一、於七年內曾依破產法
    或本條例規定受免責；二、隱匿、毀損應屬清算財團之財產
    ，或為其他不利於債權人之處分；三、捏造債務或承認不真
    實之債務；四、因浪費、賭博或其他投機行為，致財產顯然
    減少或負擔過重之債務，而生開始清算之原因；五、於清算
    聲請前一年內，已有清算之原因，而隱瞞其事實，使他人與
    之為交易致生損害；六、明知已有清算原因之事實，非基於
    本人之義務，而以特別利於債權人中之一人或數人為目的，
    提供擔保或消滅債務；七、隱匿、毀棄、偽造或變造帳簿或
    其他會計文件之全部或一部，致其財產之狀況不真確；八、
    故意於財產及收入狀況說明書為不實之記載，或有其他故意
    違反本條例所定義務之行為，亦為同條例第一百三十四條所
    明定。
二、經查本件債務人聲請清算，前雖經本院裁定開始清算並同時
    終止清算程序在案。經通知全體無擔保債權人到院表示意見
    ，其中多數債權人均認債務人具有浪費、奢侈等非生活必要
    性之支出。按本院為查明債務人有無上述不予免責之事由，
    依債權人提供債務人之消費明細顯示，債務人之消費內容多
    為高額美容消費（新時代美容坊、花草香養顏館、名佳美精
    緻生活館等多筆消費，合計金額近四十萬元）、電腦３Ｃ消
    費（僑品電腦、聖安數件量販廣場等多筆消費，合計金額近
    五萬元）、高額購物消費（大潤發忠明店，單筆消費金額近
    六萬元）及多筆高額預借現金與反覆代償等。另經本院訊問
    債務人形成債務之原因，債務人自承於五、六年前預借現金
    購買股票造成虧損，為了維持信用，每次繳納最低額度。因
    遭逢三一九槍擊案，無法出脫股票，因採融資槓桿操作而有
    斷頭壓力等語（九十八年三月十二日訊問筆錄）。
三、另經訊問其親友（債權人乙○○、債務人之妹丑○○及母親
    癸○○○）等，雖均表示同意免責，然其債權金額僅約一百
    五十餘萬元，僅占債務人整體負債比例三分之一左右，核與
    消費者債務清理條例第一百三十四條第一項但書所稱「經普
    通債權人全體同意者」之要件不符。況依債務人之母癸○○
    ○之供述亦稱債務人都是玩股票虧損等語，顯見本件債務人
    高額舉債從事股票交易，並以融資借貸之擴張信用操作，嗣
    因遭逢未可預知之重大事件造成股票價值貶損後，再以頻繁
    預借現金方式週轉調度，債務人任職公路總局之公務人員，
    每月薪資約三萬四千餘元，但以持續高額借貸從事股票交易
    ，且其借貸金額逾越其每月所得支配之所得，核其性質顯非
    一般通常生活之必要費用。其因股票投資失利所生虧損，顯
    屬消費者債務清理條例第一百三十四條第四款所稱「浪費、
    賭博或其他投機行為，致財產顯然減少或負擔過重之債務」
    等情形，依法自應不予免責。
四、債務人另稱其遭扣薪，故每月均將餘款轉帳予其子陳泓志，
    規避行政訴訟債權人之強制執行等語，依其供述，債務人亦
    涉有消費者債務清理條例第一百三十四條第二款所稱「隱匿
    、毀損應清算財團之財產，或為其他不利於債權人之處分」
    等事由，亦應併為不免責之諭知。
五、債務人就上述近四十萬元之高額美容消費一節，主張其係遭
    詐欺所致，無論所述是否屬實，然此部分與前揭融資股票交
    易無涉，尚難為債務人有利之認定，併此敘明，爰依法裁定
    如主文。
中    華    民    國    99    年    3     月    9     日
                            民事庭法官  張升星
上為正本係照原本作成
如不服本裁定，應於裁定送達後10日內，以書狀向本院提出抗告
，並繳納抗告費新臺幣1千元
中    華    民    國    99    年    3     月    9     日
                            書  記  官  黃正中

司法院資訊處製作；財團法人民間司法改革基金會備份。
